【裁判字號】    88,自,154
【裁判日期】    901009
【裁判案由】    違反著作權法
【裁判全文】
臺灣臺北地方法院刑事判決                    八十八年度自字第一五四號
    自  訴  人  甲○○○有限公司代表人吳展堂
    代  表  人  吳展堂
                辛○○○國際股份有限公司
    代  表  人  洪鴻麟
    共同代理人  張靜律師
                林蓓玲律師
    被      告  勁源科技股份有限公司
    兼代表人    庚○○
    選任辯護人  莊乾城律師
    被      告  文暢圖書文具有限公司
    兼右一人
    代  表  人  戊○○
    被      告  己○○○有限公司
    兼右一人
    代  表  人  丙○○
    被      告  乙○○○有限公司
    兼右一人
    代  表  人  壬○○
    被      告  凱恩力企業有限公司
    兼右一人
    代  表  人  丁○○
右列被告等違反著作權法因案件，經自訴人提起自訴，本院判決如左：
    主  文
本件自訴不受理。
    事  實
自訴意旨如自訴狀所載。
    理  由
一、按犯罪之被害人得提起自訴，刑事訴訟法第三百十九條第一項固定有明文，惟此
    之被害人係指犯罪之直接被害人而言。又法人為被害人時，則應由其代表人代表
    該法人提起自訴，合先敘明。
二、自訴人甲○○○有限公司部分：自訴人主張其享有本案「毀滅悍將」之完整版之
    台灣獨家代理版權部分，經查：
（一）、依照自訴人與Ａｖａｌｏｎ  Ｈｉｌｌ公司所定立之合約中明定，「有關此
        遊戲之名  稱和商標將由發行者（即Ａｖａｌｏｎ  Ｈｉｌｌ公司）與開發
        者（即Ｌｏｇｉｃｗａｒｅ  Ｉｎｃ公司）共享」。有合約書在卷可稽，換
        言之，Ｌｏｇｉｃｗａｒｅ  Ｉｎｃ公司亦為該遊戲軟體之著作權人，而Ｌ
        ｏｇｉｃｗａｒｅ  Ｉｎｃ公司於一九九九年一月，將該軟體之試玩版之在
        台灣之獨家經銷權授予台灣允大公司，有授權書附卷可憑，參照最高法院八
        十六年台非字第一九四號判決意旨：「..... 查著作權之授權利用，有專屬
        授權與非專屬授權之分，前者係獨占之許諾，著作權人不得就同一內容授權
        第三人，後者得授權多人。」則Ｌｏｇｉｃｗａｒｅ  Ｉｎｃ公司既於一九
        九九年一月，將該軟體之試玩版之在台灣之獨家經銷權授予台灣允大公司，
        自訴人自不得主張享有試玩版之專屬授權。
（二）、依著作權法第三十七條規定：「著作財產權人得授權他人利用其著作，其利
        用之地域、時間、內容、利用方法或其他事項，依當事人之約定，其約定不
        明部分，推定為未授權。」而依自訴人與Ａｖａｌｏｎ  Ｈｉｌｌ公司所定
        立之合約明定，自訴人所獲得授權僅限於中文版，不及於英文版，故自訴人
        並無權銷售或重製其他語言版本，而被告所銷售之光碟片經本院當庭勘驗結
        果，其內容係以英文發音，僅於包裝為中文說明，附有中文說明書，有勘驗
        筆錄在卷可稽，顯然非中文版，自訴人自不得主張其有上開英文版軟體之權
        利。
三、自訴人歐樂公司部分：自訴人其享有自美商Ｃｙｓｔｅｋ公司授權在台灣獨家重
    製散布本案「喋血街頭」、「旭日東昇」錄影帶遊戲軟體之權利云云。經查：依
    照自訴人與美商Ｃｙｓｔｅｋ公司所訂定之授權書所載，自訴人所獲得授權為該
    軟體之市場完整版，而非試玩版，按電腦遊戲軟體，由於硬體之電腦平台規格不
    一，系統不一，配備不一，測試時間耗時耗財，故通常於市場玩整版完成前，利
    用測試或試玩方式，作為減少錯誤之測試方法，故而先有測試版，再有完整版，
    而測試版或是玩版既然係提供大眾試玩，以發現錯誤而提供予著作人改善，自無
    侵害著作權之可言。而本案之軟體係屬試玩版，為自訴人所自承，揆諸上開判決
    意旨，自訴人不得主張其享有試玩版之著作權。
四、綜合上述，自訴人三賢公司對於系爭軟體僅有市場玩整版，且係中文版之著作權
    ，對於本案試玩之英文版並無享有著作權，而自訴人歐樂公司對於系爭軟體亦僅
    享有市場完整版之著作權，對於系爭軟體之試玩版並未享有著作權，換言之，自
    訴人二人對於系爭軟體並未享有著作權，並非本件犯罪直接被害人，依法不得提
    起自訴，依上開刑事訴訟法規定，爰不經言詞辯論，逕為諭知不受理之判決。
據上論斷，應依刑事訴訟法第三百三十四條、第三百四十三條、第三百零七條判決如
主文。
中      華      民      國      九十      年    十      月    九    日
                                      臺灣臺北地方法院智慧財產權庭
                                          法  官    曾  正  龍
右正本證明與原本無異。
如不服本判決應於送達後十日內向本院提出上訴狀。
                                          書記官    彭  自  青
中      華      民      國      九十      年    十      月    十七  日


司法院資訊處製作；財團法人民間司法改革基金會備份。
